【裁判字號】    98,交聲,4450
【裁判日期】    990129
【裁判案由】    聲明異議
【裁判全文】
臺灣臺中地方法院交通事件裁定        98年度交聲字第4450號
原處分機關    交通部公路總局臺中區監理所臺中市監理站
異  議  人    甲○○
即受處分人
上列異議人因違反道路交通管理處罰條例案件，對於交通部公路
總局臺中區監理所臺中市監理站於民國98年11月25日所為之處分
（原處分案號：裁監稽違字第裁61-GE0000000號裁決書）聲明異
議，本院裁定如下：
    主    文
原處分撤銷。
甲○○不罰。
    理    由
一、原處分機關交通部公路總局臺中區監理所臺中市監理站略以
    ：異議人即受處分人甲○○於民國（下同）98年11月13日騎
    乘YJS-802 號重型機車於臺中市○○路與福上巷口處，因未
    依二段式左轉違規，經臺中市警察局第六分局何安派出所員
    警依道路交通管理處罰條例第48條第1 項第2 款規定，以中
    市警交字第GE0000000 號當場製單舉發，受處分人於期限內
    到案申訴，遂於98年11月25日以裁監稽違字第裁61-GE00000
    00號裁決書裁處罰鍰新臺幣（下同）600 元並依道路交通管
    理處罰條例第63條記違規點數1 點，並無違誤等語。
二、按法院受理交通事件，準用刑事訴訟法之規定，其處理辦法
    ，由司法院會同行政院定之。道路交通管理處罰條例第89條
    定有明文。又按聲明異議案件之處理，除準用刑事訴訟法有
    關規定外，依道路交通案件處理辦法之規定處理之，道路交
    通案件處理辦法第4 條第1 項亦定有明文。上開條例給予當
    事人申辯及提出證據之機會，符合正當法律程序，與憲法第
    16條保障人民訴訟權之意旨並無抵觸，亦經司法院大法官著
    有第418 號解釋可參。再按被告未經審判證明有罪確定前，
    推定為無罪。犯罪事實應依證據認定之，無證據不得認定犯
    罪事實。刑事訴訟法第154 條亦定有明文。由上開規定可知
    ，法院就違反道路交通管理處罰條例之案件，對於據以認定
    行為人違規之事實及證據，仍應依積極證據認定之，不得僅
    憑警察機關員警逕行開立之舉發違反道路交通管理事件通知
    單及主管機關違反道路交通管理事件裁決書，即推定受處分
    人有道路交通違規之事實。而警察機關員警就交通違規之舉
    發（填載舉發道路交通管理事件通知書），除在維護交通秩
    序公共利益外，尚涉及員警之個人績效，其與受舉發人係處
    於利害關係人對立之地位，交通違規舉發警員之舉發，既係
    以使受舉發人受交通違規裁罰為目的，且係利害關係人，是
    其所為之舉發是否與事實相符，仍應調查其他證據以資審認
    ，如仍存有合理之懷疑，無法達於確信受處分人有違反道路
    交通事管理處罰條例之事實時，應依刑事訴訟法上「罪疑唯
    輕」、「有疑唯利於被告」之原則，就有疑問之部分，應作
    對於受處分人有利之認定，合先敘明。
三、本件聲明異議意旨略以：伊於民國98年11月13日由臺中市○
    ○○路○ 段24巷2 弄1 之2 號住處前往水湳市場，先走重慶
    路左轉甘肅路，再右轉長安路至河南路左轉，駛至福上巷右
    轉時，經警員攔下，並告知伊未依二段式左轉而製開罰單，
    經伊告知警員其是右轉，警員稱是左轉，如有問題可去申訴
    ，故而提起聲明異議並請求調閱監視器查看等語。
四、經查：
（一）本件原處分機關所為之上開處分，無非係以臺中市警察局
      第六分局中市警交字第GE0000000 號舉發違反道路交通管
      理事件通知單為其依據，然依前揭說明，法院就道路交通
      案件聲明異議之處理，認定受處分人道路交通違規之事實
      ，準用刑事訴訟法證據章規定之結果，仍應依積極證據認
      定之，不得僅憑警察機關員警逕行開立之舉發違反道路交
      通管理事件通知單即推定受處分人有道路交通違規之事實
      。經查：本件異議人始終堅稱其係於98年11月13日自上開
      住處騎乘門號YJS-802 號重機車出門後，先走重慶路左轉
      甘肅路，再右轉長安路至河南路左轉，駛至福上巷右轉等
      情明確。經本院傳喚證人即本件舉發員警乙○○到庭證述
      舉發情形，其於本院98年12月22日調查時到庭結證稱：（
      問：（提示98年11月13日中市警交字第GE0000000 號舉發
      違反道路交通管理事件通知單）這個通知單是否由你製作
      ？）是由我製作，98年11月13日上午9 時許，我當天執行
      巡邏勤務，跟另一個警員執行巡邏勤務，我們是交通稽查
      ，是定點稽查，位置在河南路與福上巷口處，但是我們的
      位置是在福上巷，就看到一位駕駛人未依二段式左轉，我
      們向前攔查請他靠近停車並熄火，是由我靠近攔查，攔查
      之後我告知違規事項，駕駛人告知我該處為何要二段式左
      轉，沒有標誌、標線，我告訴異議人標誌就在前方樹的前
      方前面，標線是在大家停的地方有標線，後來受處分人簽
      完名收完單之後，跟我說他是從河南路過來右轉福上巷為
      何要兩段式左轉。（問：路口有無監視錄影？）河南路與
      福上巷有監視錄影，異議人去申訴之後我有去調閱，從監
      視錄影畫面無法確定左轉的車子是受處分人等語（詳見本
      院卷第14-15 頁），可知受處分人於當場已告知係自河南
      路右轉福上巷，而非左轉，且依證人所述，亦可知依其所
      看之錄影畫面並無法認定左轉的車子是受處分人，故單依
      證人所述尚無法確定受處分人究竟是自河南路違反二段式
      左轉，亦或自河南路右轉。
（二）又本件已無法調閱相關監視錄影畫面一情，有職務報告書
      附卷可稽，而員警於舉發當時復未拍下違規情形之照片，
      以確認違規車輛，況本件違規之經過，全憑證人乙○○目
      視所見後記下，惟依證人乙○○所描述本件舉發、欄停之
      過程，過程短暫、倉促，而受處分人夾在車流之中，在此
      過程，是否有錯認、誤看、誤寫之可能，無法全然排除，
      本件又乏以科學儀器所得之證據為佐證，是實難僅以證人
      乙○○目測情形記憶所得，及事後拍攝之現場照片即逕為
      不利受處分人之認定。
（三）綜上所述，本件違規事實，舉發警員既無法提供足使本院
      確信受處分人有上開違規情事之事證，參酌受處分人陳述
      行經路線，並無不合理之處，亦有地圖一份附卷可參，而
      員警舉發當時既有監視錄影，亦無採證困難之情事，舉發
      單位自應善盡舉證之責，是本諸「罪證有疑，利於被告」
      之證據法則，應為受處分人有利之認定，尚難單憑原舉發
      機關上開所指情節，即遽認受處分人確有上開違規之事實
      。從而，原處分機關所為之處分，自難認為允洽，是本件
      受處分人之異議為有理由，應由本院將原處分均撤銷，並
      諭知受處分人不罰，以資適法。
五、據上論斷，應依道路交通管理處罰條例第87條第2項、道路
    交通案件處理辦法第20條前段規定，裁定如主文。
中    華    民    國    99    年    1    月    29     日
                        交通法庭    法  官  莊秋燕
以上正本證明與原本無異。
如不服本裁定應於送達後5日內向本院提出抗告狀。
                                    書記官  楊賀傑
中    華    民    國    99    年    1     月    29    日

司法院資訊處製作；財團法人民間司法改革基金會備份。
